【裁判字號】    88,訴,2376
【裁判日期】    890217
【裁判案由】    違反稅捐稽徵法等
【裁判全文】
臺灣高雄地方法院刑事判決                        八十八年度訴字第二三七六號
    公  訴  人  臺灣高雄地方法院檢察署檢察官
    被      告  甲○○
右列被告因違反稅捐稽徵法等案件，經檢察官提起公訴（八十八年度偵字第二六七三
五號），本院判如左：
    主  文
甲○○行使偽造私文書，足以生損害於他人，處有期徒刑月。又公司負責人，為納
稅義務人以其他不正方法逃漏稅捐，處有期徒刑月。應執行有期徒刑伍月，緩刑肆
年。
    事  實
一、甲○○係智產力廣告事業有限公司（設：高雄市○○區○○街六十五號一樓；下
    稱智產力公司）負責人，意圖以不正當方法，為智產力公司即納稅義務人逃漏稅
    捐，明知乙○○於民國八十六年度未在智產力公司任職，亦未在該公司取得薪資
    或任何報酬，另唐忠佩於八十六年度，自八十六年十月份起至同年十二月份止，
    僅任職近三個月，實際領得薪資為新台幣（下同）四萬四千九百六十五元，竟分
    別以乙○○於八十年至八十三年間及唐忠佩於八十六年十月份起八十六年十二月
    份止，任職於智產力公司所留下之身分證資料及印章等相關文件，利用不知情之
    智產力公司會計人員，偽填乙○○於八十六年間有在智產力公司服務，並領得九
    萬三千元工資所得，及唐忠佩於八十六年有在智產力公司服務，並領得十二萬六
    千元（虛列八萬一千零三十五元）薪資所得之商業會計憑證即供作進項憑證之工
    資表（工資清冊），並登載於業務上作成不實之商業會計憑證即八十八年度「各
    類所得扣繳暨免扣繳憑單」，隨即於八十七年三月間某日，持該不實之「各類所
    得扣繳暨免扣繳憑單」向財政部高雄市國稅局（下稱高雄市國稅局）申報智產力
    公司八十六年度營利事業所得稅，以遂行其為智產力公司逃漏八十六年度營利事
    業所得稅之目的，共計逃漏三萬三千五百零八元之稅捐，足以生損害於乙○○、
    唐忠佩及稅捐稽徵機關核稅之正確性。嗣因乙○○及唐忠佩發覺有異，分別向高
    雄市國稅局提出檢舉，始循線查獲上情。
二、案經高雄市國稅局函送台灣高雄地方法院檢察署檢察官偵查起訴。
    理  由
一、訊據被告甲○○，雖不否認係智產力公司之負責人，且告訴人乙○○於八十六年
    度確實未在智產力公司任職，亦未支領任何報酬，而告訴人唐忠佩於八十六年度
    僅向智產力公司支領四萬四千九百六十五元薪資之事實，惟矢口否認有右開違反
    稅捐稽徵法、商業會計法及刑法行使偽造私文書犯行，辯稱：報稅及填寫所得稅
    扣繳憑單之事，均是公司會計人員在處理的，伊並不清楚云云。然查，右揭事實
    ，業據告訴人乙○○及唐忠佩於本院審理時指述綦詳（見八十八年十二月三十日
    審判筆錄），復有乙○○及唐忠佩於智產力公司之八十六年各類所得扣繳暨免扣
    繳憑單影本一紙在卷供參，核與高雄市國稅局函送情節相符。顯見乙○○於八十
    六年間確未任職智產力公司及支領九萬三千元，而唐忠佩於八十六年度亦僅向智
    產力公司支領四萬四千九百六十五元之事實，均堪予認定。又被告既係公司負責
    人，如非經其授意，公司會計人員何需干冒違法之風險，為公司之利益浮報人頭
    逃漏稅捐？又智產力公司逃漏之八十六年度營利事業所得稅，以告訴人乙○○虛
    列九萬三千元，唐忠佩虛列八萬一千零三十五元核算，經高雄市國稅局計算結果
    ，總計逃漏三萬三千五百零八元之營利事業所得稅，此有財政部高雄市國稅局八
    十八年十月二十八日財高國稅法字第八八０五二一七七號函一份在卷可考。而智
    產力公司於八十七年間申報其八十六年度營利事業所得稅時，有提出「工資表」
    一節，亦經被告供明在卷（見本院八十八年十二月三十日審判筆錄），顯見已達
    行使偽造私文書之階段甚明。綜上所述，足徵被告上開所辯，皆係飾卸之詞，不
    足採信，本件事證已臻明確，被告前開違反稅捐稽徵法、商業會計法及刑法行使
    偽造私文書之犯行，均洵堪認定。
二、按稅捐稽徵法第四十七條第一款之規定，係將納稅義務人之公司責任，基於刑事
    政策之考慮，於其應處徒刑範圍內，轉嫁於公司之負責人，故此情形而受罰之公
    司法規定之公司負責人，乃屬於「代罰」之性質，其既非逃漏稅捐之納稅義務人
    ，僅係代罰而已，則公司以不正當方法逃漏稅捐，縱由該公司負責人為之，究非
    屬於公司負責人本身之犯罪行為，自與該公司負責人之其他犯罪行為間，無方法
    結果之牽連關係可言，合先敘明。又各類所得扣繳既免扣繳憑單均係為證明扣繳
    事項與薪資發放所編製之會計憑證，為商業會計法第十四條所規定之原始憑證，
    屬商業會計憑證之一，此業據經濟部八十五年二月一日經（八五）商字第八五二
    ０一六五三號函解釋甚明，復經本院向經濟部函查屬實，有該部八十八年三月十
    七日經（八八）商字第八八二０五二八三號函影本一份附卷可佐。被告甲○○係
    納稅義務人智產力公司之負責人，明知為不實之事項，而利用不知情之智產力公
    司會計人員於業務上作成之八十六年度各類扣繳暨免扣繳憑單之會計憑證，持向
    稅捐機關申報，核其所為，就其以公司負責人身份為智產力公司逃漏八十六年度
    營利事業所得稅部分，係犯稅捐稽徵法第四十七條第一款、第四十一條之逃漏稅
    捐罪；另就明知不實事項而填載會計憑證（工資表及各類扣繳暨免扣繳憑單），
    並持該不實之工資表及各類扣繳暨免扣繳憑單向高雄市國稅局申辦智產力公司八
    十六年度營利事業所得稅部分，係犯商業會計法第七十一條第一款之明知為不實
    事項而填製會計憑證罪、刑法第二百十六條、第二百十條行使偽造私文書罪及同
    法第二百十六條、第二百十五條之行使業務上登載不實文書罪。雖公訴人雖漏引
    商業會計法第七十一條第一款，惟於事實欄已記載明確，應屬漏載，附此敘明。
    又商業會計法第七十一條第一款之明知為不實事項而填製會計憑證罪與刑法第二
    百十六條、第二百十五條之行使業務登載不實罪，具有法規競合之關係，依特別
    法優於普通法之法律競合關係，即應擇一適用商業會計法第七十一條第一款之特
    別法規定論處；另商業會計法第七十一條第一款之明知為不實事項而填製會計憑
    證罪與刑法第二百十條之偽造私文書罪，係一行為觸犯數罪名，為想像競合犯，
    應從重論以刑法第二百十條之偽造私文書罪。另被告偽造業務上不實文書後進而
    行使，偽造之低度行為均為行使之高度行為所吸收，不另論罪。被告前開所犯商
    業會計法第七十一條第一款之明知為不實事項而填製會計憑證罪與刑法第二百十
    六條、第二百十條之行使偽造私文書罪二罪間，具有方法結果之牽連關係，為牽
    連犯，應從一重依刑法第二百十六條、第二百十條之行使偽造私文書罪處斷。而
    被告利用不知情之公司會計人員填製工資表各類所得扣繳暨免扣繳憑單，係利用
    不知情之他人為工具而實施犯罪行為，應為間接正犯。被告所犯上開稅捐稽徵法
    第四十七條第一款、第四十一條之逃漏稅捐罪，與刑法第二百十六條、第二百十
    條之偽造私文書罪，犯意各別，行為不同，構成要件有異，應分論併罰之。另被
    告前揭偽造工資表並持以行使部分之犯行，雖公訴人漏未起訴，惟此與前揭起訴
    有罪部分，分別具有想像競合犯及牽連犯裁判上一罪之關係，為起訴效力所及，
    本院自得併予審理，併此敘明。審酌被告係智產力公司之負責人，理應依稅法相
    關規定據實報繳稅款，竟為圖逃稅，致罹刑章，嚴重影響到國家稅捐機關課稅之
    正確性，參以所逃漏之稅捐為三萬三千五百零八元，且犯後又否認部分犯行，及
    其犯行對告訴人所受之損害等一切情況，量處如主文所示之刑，並定其應執行刑
    。又被告前未曾受有期徒刑以上刑之宣告，有本院被告全國前案紀錄表一紙在卷
    可稽，因一時失慮，致罹刑典，且犯後已向高雄市國稅局補繳前揭逃漏之稅捐，
    有唐春鶴（即唐忠佩部分）及乙○○八十六年度綜合所得稅稅額繳款書影本二紙
    在卷可稽，經此刑之宣告後，應知警惕而無再犯之虞，所宣告之刑本院認暫緩執
    行為當，爰併予宣告緩刑四年。偽造以乙○○及唐忠佩名義所填寫之工資表及登
    載不實之各類所得扣繳暨免扣繳憑單，並非違禁物，且業經被告呈交高雄市國稅
    局，業據被告供明在卷，該物已為高雄市國稅局所有，爰不併為沒收之宣告，附
    此敘明。
據上論斷，應依刑事訴訟法第二百九十九條第一項前段，稅捐稽徵法第四十七條第一
款、第四十一條，商業會計法第七十一條第一款，刑法第十一條前段、第二百十六條
、第二百十條、第五十五條、第五十一條第五款、第七十四條第一款，罰金罰鍰提高
標準條例第一條前段，判決如主文。
中      華      民      國    八十九    年      二      月     十七     日
                                  臺灣高雄地方法院刑事第四庭
                                      法  官  唐  照  明
右正本證明與原本無異。
如不服本判決，應於判決送達後十日內，向本院提出上訴狀。
                                      書記官  林  孝  聰
中    華    民    國      八十九      年      二      月      十八      日
附錄法條：
稅捐稽徵法第四十七條第一款、第四十一條，刑法第二百十六條、第二百十條。
本法關於納稅義務人、扣繳義務人及代繳人應處徒刑之規定，於左列之人適用之：
一、公司法規定之公司負責人。
納稅義務人以詐術或其他不正當方法逃漏稅捐者，處五年以下有期徒刑、拘役或科或
併科新臺幣六萬元以下罰金。
行使第二百十條至第二百十五條之文書者，依偽造、變造文書或登載不實事項或使登
載不實事項之規定處斷。
偽造、變造私文書，足以生損害於公眾或他人者，處五年以下有期徒刑。


司法院資訊處製作；財團法人民間司法改革基金會備份。
